【裁判字號】    98,上訴,1251
【裁判日期】    981119
【裁判案由】    違反槍砲彈藥刀械管制條例
【裁判全文】
臺灣高等法院高雄分院刑事判決        98年度上訴字第1251號
上  訴  人
即  被  告  乙○○
選任辯護人  郭福三  律師
上列上訴人因違反槍砲彈藥刀械管制條例案件，不服臺灣屏東地
方法院98年度訴字第174 號中華民國98年7 月8 日第一審判決（
起訴案號：臺灣屏東地方法院檢察署97年度偵字第5421號），提
起上訴，本院判決如下：
    主  文
原判決撤銷。
乙○○犯非法持有可發射子彈具殺傷力之改造手槍，處有期徒刑
壹年拾月，併科罰金新臺幣伍萬元，罰金如易服勞役，以新臺幣
壹仟元折算壹日，扣案之改造手槍壹支（槍枝管制編號：000
0000000號）沒收；又犯強制未遂罪，處有期徒刑月，
扣案之改造手槍壹支（槍枝管制編號：0000000000號
）沒收；又犯恐嚇危害安全罪，處有期徒刑貳月，扣案之改造手
槍壹支（槍枝管制編號：0000000000號）沒收。應執
行有期徒刑貳年，併科罰金新臺幣伍萬元，罰金如易服勞役，以
新臺幣壹仟元折算壹日。緩刑肆年，並應向公庫支付新臺幣伍萬
元，暨向指定之政府機關、政府機構、行政法人、社區或其他符
合公益目的之機構或團體提供陸拾小時之義務勞務，緩刑期間付
保護管束。扣案之改造手槍壹支（槍枝管制編號：000000
0000號）沒收。
    事  實
一、乙○○明知具有殺傷力之改造手槍為槍砲彈藥刀械管制條例
    第4 條第1 項第1 款（原判決漏列「第1 款」）所管制之物
    品，非經中央主管機關許可，不得持有。竟仍基於持有具殺
    傷力之改造手槍犯意，於民國97年2 月至3 月間，在高屏大
    橋下河濱公園處拾獲他人丟棄之仿COLT廠MK IV/SERIOUS 70
    型半自動手槍製造，換裝土造金屬槍管而成，可擊發適用子
    彈具有殺傷力之改造手槍1 支（槍枝管制編號：0000000000
    號），為供其子把玩，乃未經許可而持有該改造手槍，並將
    之放置於其所有自小客車內。嗣於97年5 月16日凌晨0 時45
    分許，由乙○○之堂姊夫蔡坤山駕駛乙○○之自小客車，搭
    載乙○○前往位在屏東縣屏東市○○路17號2 樓「黃金夜總
    會」消費，乙○○因飲酒至醉而認該店經理甲○○服務態度
    不佳，遂心生不滿，逕自下樓至上開自小客車內取出前揭改
    造手槍返回該店，並基於強制而使人行無義務之事之犯意，
    以該改造手槍抵住甲○○頭部，並對其恫嚇稱「店不要再開
    ，收一收，關起來」、「槍內已有子彈，不跟我下樓就要開
    槍」等語，復出手拉住甲○○左手欲強拉甲○○下樓理論，
    經一旁之蔡坤山勸阻始作罷而未遂。嗣該店負責人丙○○聞
    聲亦前來勸阻，詎乙○○復另基於以加害其財產之恐嚇犯意
    ，先以上開手槍抵住丙○○腹腰部，繼以「把店關起來，不
    要再開」等語之加害其財產之事恐嚇丙○○，致其心生畏懼
    而生危害於安全。事後警方人員經甲○○、丙○○報案而得
    知係乙○○所為，嗣乙○○清醒後，深感懊悔乃自行向屏東
    縣政府警察局屏東分局崇蘭派出所投案，並交出上開改造手
    槍。
二、案經甲○○、丙○○訴由屏東縣政府警察局屏東分局報請臺
    灣屏東地方法院檢察署檢察官偵查起訴。
    理  由
一、按被告以外之人於審判外之陳述，雖不符前四條之規定，而
    經當事人於審判程序同意作為證據，法院審酌該言詞陳述或
    書面陳述作成時之情況，認為適當者，亦得為證據，刑事訴
    訟法第159 條之5 第1 項定有明文。本件被告及其辯護人於
    本院準備程序時，已表示對本判決下列所引證據屬被告以外
    之人在審判外陳述之傳聞證據部分，均同意作為證據。本院
    斟酌上開證據並無違法取得之情事，亦無證明力明顯過低之
    情形，認為作為本件被告乙○○認定犯罪有無之證據亦屬適
    當，是均得採為本件論斷之證據。
二、上揭事實，迭據被告乙○○於警詢、偵查中、原審及本院審
    理時坦承不諱，核與證人即被害人丙○○於警詢及檢察官偵
    訊中之證述、證人蔡坤山於警詢及檢察官偵訊中之證述及證
    人即被害人甲○○於警詢中之證述情節相符；復有改造手槍
    1 支扣案可證，及屏東縣政府警察局屏東分局崇蘭派出所扣
    押筆錄1 份（見警卷第34頁至第37頁）、扣押物品目錄表1
    紙（見警卷第38頁）及監視錄影器翻拍照片13張（見警卷第
    52頁至第58頁）在卷足稽。而該扣案改造手槍1 把（槍枝管
    制編號：0000000000號）經送請內政部警政署刑事警察局依
    性能檢驗法鑑定結果，認為：「送鑑手槍1 支（槍枝管制編
    號：0000000000號），認係改造手槍，由仿COLT廠MKIV/SE
    RIOUS 70型半自動手槍製造之槍枝，換裝土造金屬槍管而成
    ，經檢視，欠缺複進簧桿、且扳機連動裝置損壞，惟仍可以
    手動方式將擊錘固定在後呈待擊發狀態，供擊發適用子彈使
    用，認具殺傷力」等語，此有該局98年1 月5 日刑鑑字第09
    70186485號槍彈鑑驗書在卷可按（見偵卷第15頁至第16頁）
    。再經原審送請法務部調查局以實際試射法進行鑑定，其鑑
    定結果亦認：以模擬槍械使用之9x19mm分解式銅製彈殼，內
    部以起跑槍火藥替代發射藥及安裝底火帽藥、前端加裝直徑
    4.5mm 金屬彈丸等組成適合送鑑槍枝裝填試射實驗用模擬土
    造子彈1 顆，以送鑑槍枝裝填后以手拉動擊鎚方式實際射擊
    ，能擊發，以彈速測定儀於槍口前方1 公尺處測得發射彈丸
    速度每秒150.778 公尺，經換算發射之彈丸（直徑4.5mm 、
    彈丸重0.36公克）單位面積動能約25.730焦耳/ 平方公分；
    依日本科學警察研究所之研究結果，發射彈丸單位面積動能
    達20焦耳/ 平方公分即足以進入人體皮膚肉層；經檢視送鑑
    槍枝射后整體結構及性能無異狀，依其材質、結構強度及槍
    枝整體機械性能現狀，仍能夠與前述試射實驗用模擬土造子
    彈匹配實際發射彈丸展現相當程度殺傷力，認送鑑槍枝能夠
    擊發適合其使用於近距離具殺傷力之土造子彈等語，有該局
    98年5 月6 日調科參字第09800264800 號鑑定通知書在卷可
    憑（見原審卷第65頁至第67頁）。足見上開改造手槍1 支具
    有殺傷力乙情甚明，而被告上開任意性自白確與事實相符，
    自可採信。辯護人固為被告辯護稱本件扣案槍枝於鑑定時，
    係經膠帶纏繞後始予測試，如未以外力紮綁、纏繞該槍身、
    握把，則該槍枝於拉槍機時，整個槍機、槍管、螺絲等零件
    及槍身將分解掉落，顯見被告拾獲該槍枝時，該槍枝並無殺
    傷力云云。惟經本院函詢當時起獲及鑑定本件扣案槍枝時之
    狀況，依屏東縣政府警察局屏東分局警員生茂福之職務報告
    謂當時起獲該槍枝時，槍枝狀況良好，槍管經初步勘驗已生
    銹。槍枝缺彈簧無法退拋彈殼，然依外觀檢視槍枝無損壞散
    落情形，以膠帶紮捆該槍枝握把，非因避免槍枝裂開、破損
    ，係因便於被告簽名黏貼簽標籤以供識別之用；另調查局亦
    函覆謂本件槍枝送鑑時，槍枝握把下緣已呈紮纏有透明膠帶
    狀態，係有保護槍枝持有人簽名、捺印及管制條碼不會隨機
    遭受污損之作用，又該槍於機械操作、拆解檢視、實際試射
    等鑑驗過程，與槍枝握把紮纏以透明膠帶狀況，兩者間無任
    何影響關係，此分別有屏東縣政府警察局屏東分局98年9 月
    22日屏警分偵字第0980024740號函所附之職務報告（見本院
    卷第28-29 頁）及法務部調查局98年9 月28日調科參字第98
    00486100號函（見本院卷第43頁）在卷足稽。是上開辯護意
    旨所稱，殊無可取。綜上，本案事證明確，被告前揭犯行均
    足堪認定，自應依法論科。
三、按未經許可持有槍枝，其持有之繼續，為行為之繼續，亦即
    一經持有槍枝，犯罪已成立，但其完結須繼續至持有行為終
    了時為止。核被告乙○○該部分所為，係犯槍砲彈藥刀械管
    制條例第8 條第4 項之未經許可，持有其他可發射子彈具有
    殺傷力之改造手槍罪，及刑法第304 條第2 項、第1 項之強
    制未遂罪（就被害人甲○○部分）及同法第305 條之恐嚇危
    安罪（就被害人丙○○部分）。而被告固主動將本件改造手
    槍交出，惟所為亦與槍砲彈藥刀械管制條例第18條第4 項規
    定之犯本條例之罪，於偵查或審判中自白，並供述全部槍砲
    、彈藥、刀械之來源及去向，「因而查獲或因而防止重大危
    害治安事件之發生者」，減輕或免除其刑情形不符，併此敘
    明。又按刑法第305 條之恐嚇罪，係指單純以將來加害生命
    、身體、自由、名譽、財產之事，恐嚇他人致生危害於安全
    者而言。如對於他人之生命、身體等，以現實之強暴脅迫手
    段加以危害要挾，使人行無義務之事或妨害人行使權利，應
    構成刑法第304 條之強制罪，而非同法第305 條之恐嚇危害
    安全罪，有最高法院93年度台上字第3309號判決意旨可資參
    照。被告在上揭地點且於密切接近之時間內雖曾為舉槍抵住
    證人甲○○頭部，以言詞恫嚇證人甲○○及出手強拉證人甲○○下樓等數舉動，惟此動作皆係出於因被告與被害人甲○○間之消費糾紛致被告不滿所發生（見原審審判筆錄第97頁
    ），其僅有單一之目的，即係欲強使被害人甲○○行下樓之
    無義務之事，是參諸上開判決意旨，應認被告就被害人甲○○部分僅成立單純之刑法第304 條第2 項、第1 項之強制未
    遂罪一罪，檢察官認被告就被害人甲○○部分另犯有刑法第
    305 條恐嚇罪之想像競合部分，容有誤會。至被告對證人甲○○已著手於強制行為，嗣因證人蔡坤山在一旁勸阻而作罷
    ，係屬未遂，茲依刑法第25條第2 項規定，按既遂犯之刑減
    輕之。而被告經蔡坤山勸阻作罷後，見亦聞聲欲前來勸阻之
    該店負責人丙○○，乃另起一恐嚇犯意，以將加害其財產之
    事，持上開手槍抵住丙○○腹腰部，嚇稱「把店關起來，不
    要再開」等語，顯係另一犯行，而應成立另一恐嚇危安罪。
    是核被告所犯上開3 罪間，犯意各別，行為有異，應予分論
    併罰。本院衡酌槍砲彈藥刀械管制條例之立法意旨，係在於
    維護社會秩序、保障人民生命、財產安全。再考量本件被告
    所持有之上開扣案改造手槍，並無彈匣，且僅換裝土造金屬
    槍管而成，亦欠缺複進簧桿、扳機連動裝置復已損壞，必須
    以手動方式將擊錘固定在後呈待擊發狀態，始能供擊發適用
    子彈，其相較於使用具有彈頭、彈殼及火藥之子彈之改造槍
    枝而言，其殺傷力顯然較為輕微而有限，核與一般不法之徒
    動輒持有不特定數量之各類制式或改造手槍等槍枝，以為作
    奸犯科之用，顯屬有別，且經鑑定結果該槍枝如以適合之土
    造子彈裝填后，以手拉動擊鎚方式始能擊發，以彈速測定儀
    於槍口前方1 公尺處測得發射彈丸速度每秒150.778 公尺，
    經換算發射之彈丸（直徑4.5mm 、彈丸重0.36公克）單位面
    積動能約25.730焦耳/ 平方公分，俱如前述。亦即本件扣案
    槍枝在射出槍口後1 公尺處，所測得之面積動能焦耳數僅為
    25.730，此與依日本科學警察研究所之研究結果，足以進入
    人體皮肉層之發射彈丸單位面積動能20焦耳，僅約略大於5.
    73，顯見被告持有本件槍枝之犯行，可非難性尚非重大；且
    被告持有上開槍枝之目的，僅為供其子當玩具槍把玩之用，
    業據被告初始於警詢及本院審理時始終陳述一致（參警詢卷
    第6- 7頁、本院卷第49頁）；再被告未曾以上開槍、彈涉犯
    刑案，亦有臺灣高等法院被告前案紀錄表1 份在卷可憑，對
    於公眾安全可能生之潛在威脅極低，其該部分犯罪情節輕微
    ，所生危害甚小，本院審酌其情，認縱處以法定最低度刑有
    期徒刑3 年，猶嫌過重，而與被告單純持有上開改造手槍1
    支之行為，刑罰與其惡性失諸衡平，考諸刑罰制裁與其目的
    之比例性，非無「情輕法重」之憾，其犯罪情狀堪予憫恕，
    於客觀上當足以引起一般人普遍之同情，本院認應依刑法第
    59條之規定，予以酌減其刑。
四、原審對被告予以論罪科刑，固非無見；惟查：(一)未經許可持
    有槍枝，其持有之繼續，為行為之繼續，亦即一經持有槍枝
    ，犯罪已成立，但其完結須繼續至持有行為終了時為止。原
    審並未就被告持有本件改造手槍，係繼續犯部分加以敘明，
    自屬欠妥；而檢察官起訴係認被告就被害人甲○○、丙○○
    部分，分別犯刑法第305 條恐嚇危安罪及第304 條第2 項、
    第1 項強制未遂罪，且有想像競合之裁判上一罪關係，惟原
    審僅敘明檢察官認被告對被害人甲○○部分另犯刑法第305
    條之恐嚇罪部分，容有誤會一語，並未一併說明其所犯並無
    想像競合之關係；又原審逕論以被告所犯之3 罪，犯意各別
    ，行為有異，應予分論併罰等語，然未再就檢察官認被告所
    為係屬想像競合犯之裁判上一罪部分，詳加說明如何認定本
    件該部分所為應成立數罪（2 罪），是其理由亦均有未臻完
    備之處；(二)刑法第305 條明定恐嚇危害安全罪，係以加害生
    命、身體、自由、名譽、財產之事，恐嚇他人致生危害於安
    全為要件。則法院於認定該犯罪事實時，自應將被告係將加
    害何種內容為恐嚇客體，審認明白，否則其犯罪事實之認定
    ，即屬不明。茲本件原審就被告恐嚇丙○○部分，徒以被告
    乙○○另基於恐嚇之犯意，先以扣案手槍抵住丙○○腹腰部
    ，繼以「把店關起來，不要再開」等語恐嚇丙○○，惟漏未
    明確認定被告係以加害何種事由恐嚇被害人丙○○，自有不
    當。(三)原判決第3 頁倒數第8 行，就內政部警政署刑事警察
    局鑑定後出具「98年1 月5 日刑鑑字第0970019086號槍彈鑑
    定書（見偵卷第15頁至第16頁）」，認有證據能力部分，惟
    該局出具之鑑驗書係98年1 月5 日刑鑑字第「0000000000號
    」（見偵卷第15頁至第16頁），原審該認定所依憑之資料，
    亦與卷證資料不符，容有疏誤。(四)本件被告所持之改造手槍
    行為，衡情應有刑法第59條應予減刑之情狀，已如前述。原
    審未慮及此而未予被告酌減其刑，亦有未恰。被告上訴意旨
    固曾稱其持有之本件扣案改造手槍並無殺傷力，為無理由；
    惟其指摘原審判決量刑不當，則有理由，且原判決亦有上開
    可議之處，自屬無可維持，應由本院將原判決撤銷改判。
五、爰審酌被告持有本件扣案之改造手槍，僅係出於供小孩玩耍
    ，顯見其持有該改造手槍當初之犯罪動機、目的尚屬單純，
    復於本件案發後隨即交出該槍，未造成其他損害，又僅因一
    時酒酣耳熱難抑衝動，遂持上開改造手槍恫嚇被害人甲○○
    、丙○○，造成渠2 人心生畏懼而受有驚嚇，其擁槍助威之
    心態及行為固不可取，惟念及其於本件案發當時係處於酒後
    衝動之狀態，並無任何前科，有臺灣高等法院被告前案紀錄
    表1 份在卷可查，素行良好，另於本件偵、審程序中均坦承
    犯行，復與證人甲○○、丙○○達成和解而取得渠等原諒，
    有和解書1 紙附卷可參（見偵卷第9 頁），犯後態度良好暨
    其智識程度、生活狀況等一切情狀，就其上開所犯之罪，分
    別量處如主文第2 項所示之刑，另就併科罰金部分諭知易服
    勞役之折算標準，並定其應執行之刑，以資懲儆。又被告目
    前從事木工一職，有正當職業，智識程度僅國小畢業（見警
    卷第4 頁），其前並未曾因故意犯罪而受有期徒刑以上刑之
    宣告，有臺灣高等法院被告前案紀錄表在卷可稽，僅因一時
    酒後衝動未及深慮，偶罹刑章，事後亦已坦承犯行，深具悔
    意，復主動將持有之改造手槍交出，顯見其經本件偵審程序
    及科刑宣告之教訓後，應知警惕容無再犯之虞，且尚須扶養
    年邁雙親及稚齡子女之生活、就學費用（見原審卷第47-53
    頁被告提出之戶籍謄本），本院因認暫不執行其刑為當，茲
    併諭知緩刑4 年；惟斟酌被告因守法觀念薄弱而觸法，為確
    保其能記取教訓，及於緩刑期間內，能深知戒惕，避免緩刑
    之宣告遭撤銷，併依刑法第74條第2 項第5 款、第93條第1
    項第2 款規定，命被告應向公庫支付新台幣5 萬元，暨向指
    定之政府機關、政府機構、行政法人、社區或其他符合公益
    目的之機構或團體提供60小時之義務勞務，且於緩刑期間付
    保護管束，以啟自新。而刑法第74條第2 項第5 款就宣告緩
    刑時，得命犯罪行為人義務勞務之受服務者範圍，關於原規
    定所稱之「地方自治團體」，修正為「政府機關」，並增列
    「政府機構」（按即政府機關於其權限、職掌範圍內所設立
    之附屬機構，於組織上並非機關或其內部單位，惟亦常有接
    受義務服務之需求，爰予增列）及行政法人等，因此係屬執
    行之問題，應由執行檢察官斟酌全案情節及機關團體之需求
    ，妥為指定，故緩刑之宣告，應適用新修正之規定，尚無涉
    及新舊法之比較（最高法院95年度第8 次刑事庭會議決議七
    參照），附此敘明。至扣案之改造手槍1 支（槍枝管制編號
    ：0000000000號），既經鑑驗具有殺傷力，即屬非經許可不
    得持有之違禁物，且被告復持之為上開強制被害人甲○○、
    恐嚇被害人丙○○之犯行，而與上開經論罪科刑之犯罪事實
    均有關，是不問屬於犯人與否，應依刑法第38條第1 項第1
    款之規定，併予宣告沒收。
據上論斷，應依刑事訴訟法第369 條第1 項前段、第364 條、第
299 條第1 項前段，槍砲彈藥刀械管制條例第8 條第4 項，刑法
第11條前段、第304 條第2 項、第1 項、第305 條、第59條、第
25條第2 項、第42條第3 項前段、第51條第5 款、第74條第1 項
第1 款、第2 項第4 款、第5 款、第93條第1 項第2 款、第38條
第1 項第1 款，刑法施行法第1 條之1 ，判決如主文。
本案經檢察官劉玲興到庭執行職務。
中    華    民    國    98    年    11    月    19    日
                    刑事第三庭  審判長法  官  莊崑山
                                      法  官  張意聰
                                      法  官  莊松泉
以上正本證明與原本無異。
如不服本判決應於收受本判決後10日內向本院提出上訴書狀，其
未敘述上訴理由者，並得於提起上訴後10日內向本院補提理由書
狀（均須按他造當事人之人數附繕本）「切勿逕送上級法院」。
中    華    民    國    98    年    11    月    19    日
                                      書記官  葉淑華
附錄論罪科刑法條：
槍砲彈藥刀械管制條例第8條第4項
未經許可，持有、寄藏或意圖販賣而陳列第1 項所列槍枝者，處
3年以上10年以下有期徒刑，併科新臺幣700萬元以下罰金。
刑法第304條
以強暴、脅迫使人行無義務之事或妨害人行使權利者，處3 年以
下有期徒刑、拘役或3百元以下罰金。
前項之未遂犯罰之。
刑法第305條
以加害生命、身體、自由、名譽、財產之事，恐嚇他人致生危害
於安全者，處2年以下有期徒刑、拘役或3百元以下罰金。


司法院資訊處製作；財團法人民間司法改革基金會備份。
